臺灣高等法院刑事判決　　　　　　　 100年度上易字第1216號
上　訴　人　臺灣臺北地方法院檢察署檢察官
被　　　告　顏火烈
上列上訴人因被告竊盜案件，不服臺灣臺北地方法院100年度易
字第664號，中華民國100年4月18日第一審判決（起訴案號：臺
灣臺北地方法院檢察署100年度偵字第4566號），提起上訴，本
院判決如下：
    主  文
原判決撤銷。
顏火烈犯如附表所示拾罪，各處如附表所示之刑。應執行有期
徒刑貳年捌月，扣案油壓剪壹支沒收。
    事  實
一、顏火烈因從事資源回收工作，收入不固定，竟分別基於意圖
    為自己不法所有之各別犯意，先後於附表所示時間、地點，
    竊取如附表所示李欣穎等人所有之自行車；其中附表編號1
    、4部分，係趁李欣穎、鐘振紘所有之自行車未上鎖而徒手
    竊取之；另附表編號2、3以及編號5至編號13部分，則均係
    持客觀上足對人之生命、身體、安全構成威脅，具有危險性
    之油壓剪1支，剪斷上開各編號所示自行車上之大鎖而竊取
    之。得手後，均將竊得之自行車騎至臺北市萬華區之跳蚤市
    場，以新臺幣（下同）200元至500元不等之價格，販售予姓
    名、年籍不詳之人。嗣顏火烈於民國100年2月18日晚上7時
    30分許，在新北市○○區○○路3段1號前尋找目標行竊時，
    為警當場查獲，並扣得其所有之上開油壓剪1支，復經員警
    比對如附表所示行竊地點附近監視器攝得之畫面，而循線查
    悉上情。
二、案經新北市政府警察局新店分局報請臺灣臺北地方法院檢察
    署檢察官偵查起訴。
    理  由
一、按被告以外之人於審判外之陳述，雖不符前四條之規定，而
    經當事人於審判程序同意作為證據，法院審酌該言詞陳述或
    書面陳述作成時之情況，認為適當者，亦得為證據；當事人
    、代理人或辯護人於法院調查證據時，知有第159條第1項不
    得為證據之情形，而未於言詞辯論終結前聲明異議者，視為
    有前項之同意；刑事訴訟法第159條之5定有明文。查，本判
    決下列認定事實所引用被告以外之人於審判外所為之陳述（
    包含人證與文書證據等證據），並無證據證明係公務員違背
    法定程序所取得；而檢察官、被告對本院提示之卷證，亦均
    表示對於證據能力沒有意見而不予爭執，且迄至言詞辯論終
    結前亦未再聲明異議，本院審酌上開證據資料製作時之情況
    ，尚無違法不當或證明力明顯過低之瑕疵，亦認以之作為證
    據，應屬適當。
二、訊據被告顏火烈對於上揭竊盜之犯罪事實，迭於警詢、偵查
    、原審及本院審理中均坦承不諱（見偵卷第8至18、90至92
    頁，原審聲羈字卷第5至7頁，易字卷第8、9頁、45頁背面、
    52頁背面，本院卷第41頁），並有搜索扣押筆錄、扣押物品
    目錄表、警方查獲被告後拍攝之銷贓地點及扣案物等照片20
    張（見偵卷第48至51、75至84頁），以及如附表證據及出處
    欄所示各項證據在卷可佐，並有油壓剪1支扣案可資佐證，
    綜上足認被告具任意性之自白與事實相符。本件事證明確，
    被告所為犯行堪以認定，應依法論科。
三、按行為後法律有變更者，適用行為時之法律；但行為後之法
    律有利於行為人者，適用最有利於行為人之法律，刑法第2
    條第1項定有明文。查刑法第321條業經修正，於100年1月26
    日公布，100年1月28日施行。修正前刑法第321條第1項第3
    款之法定刑為「6月以上、5年以下有期徒刑」，修正後之法
    定刑為「6月以上、5年以下有期徒刑，得併科新臺幣10 萬
    元以下罰金」，修正後之規定並未較有利於被告。被告所為
    如附表編號2、3以及編號5至編號9之犯行，既係在刑法第32
    1條修正生效前所為，自應適用修正前之規定論處。
四、次按刑法第321條第1項第3款所定之兇器，其種類並無限制
    凡客觀上足對人之生命、身體、安全構成威脅，具有危險性
    之兇器均屬之，且祇須行竊時攜帶此種具有危險性之兇器為
    已足，並不以攜帶之初有行兇之意圖為必要（最高法院79年
    台上字第5253號判例參照）。本件被告竊取附表編號2、3及
    編號5至編號13之自行車時所使用之扣案油壓剪1支，為金屬
    材質，質地堅硬、沈重，且可用以剪斷自行車鎖，客觀上自
    足以對人之生命、身體、安全構成威脅，具有危險性，而屬
    兇器無疑。是核被告所為，就附表編號1、4部分，均係犯刑
    法第320條第1項之普通竊盜罪；就附表編號2、3以及編號5
    至編號9部分，均係犯修正前刑法第321條第1項第3款之攜帶
    兇器竊盜罪；及就附表編號10至13部分，則均係犯修正後刑
    法第321條第1項第3款之攜帶兇器竊盜罪。起訴書雖認就附
    表編號1、4部分，被告亦係持油壓剪剪斷被害人所有之自行
    車上大鎖而竊取之，涉犯刑法第321條第1項第3款之攜帶兇
    器竊盜罪云云，惟查，上開行竊手段除被告於偵查中之自白
    外，並無補強證據，而附表編號1、4之被害人李欣穎、鐘振
    紘於警詢及原審審理時均證稱自行車失竊時並未上鎖（見偵
    卷第19、25、26頁，原審易字卷第46、48、49頁），自難認
    被告為上開2次竊盜犯行時係持油壓剪為之，此部分並經公
    訴人於原審當庭變更起訴法條為刑法第320條第1項之普通竊
    盜罪（見原審易字卷第46頁背面、第49頁），併予敘明。被
    告所犯上開13次竊盜犯行，均犯意各別，行為互殊，應予分
    論併罰。
五、原審判決對被告論罪科刑，固非無見，然按刑事被告如何量
    定其刑，為求個案裁判之妥當性，法律固賦與法官裁量權，
    但此項裁量權之行使，並非得以任意或自由為之，仍應受一
    般法律原則之拘束，即必須符合所適用法律授權之目的，並
    受法律秩序之理念、法律感情及慣例等所規範，若故意失出
    ，尤其是違反比例原則、平等原則時，得認係濫用裁量權而
    為違法，最高法院96年台上字5616號判決意旨可資參照。經
    查：原審認被告於99年8月16日、99年9 月20日、99年10月4
    日三度竊取他人腳踏車變賣，不知悔改，並於前二案經法院
    判決後，再犯8罪，故均量處有期徒刑7月，然又因被告犯後
    坦承犯行，態度良好，就所犯13罪（合計處有期徒刑80月）
    僅定應執行有期徒刑2年，惟被告最近一次於99年10月12 日
    為警查獲，並經原審法院於99年12月30日另以99年度易字第
    3348號判決各判處有期徒刑6月（2罪），並定應執行有期徒
    刑8月，有上開判決在卷可參（見原審聲羈卷第9、10頁），
    其於4月內又再犯8件竊盜罪（即附表編號6至13），足見其
    漠視法紀，法治觀念薄弱，顯非執行短期徒刑，即可見其矯
    正之成效，是原審就被告所犯附表所示之13次竊盜罪，量處
    之徒刑合計為有期徒刑80月，僅定應執行有期徒刑2年，為
    上開各刑合併之刑期3分之1，顯屬過輕，其裁量難謂符合比
    例原則，自有不當。是檢察官上訴指摘原判決定執行刑不當
    ，為有理由，應由本院將原判決撤銷改判。爰審酌被告前未
    受徒刑之執行紀錄，有本院被告前案紀錄表可憑，素行尚可
    ，其為高職畢業之智識程度，從事資源回收工作，獨自生活
    ，屢次竊取他人用以代步之自行車，危害社會治安匪淺，前
    曾於99年8月16日、99年9月20日、99年10月4日三度竊取他
    人之自行車變賣，分別經原審法院以100年度易字第559號、
    99 年度易字第3348號判決各處有期徒刑6月，猶不知悔改，
    再為附表編號6至編號13之8次竊盜犯行，足見法治觀念薄弱
    ，亟待矯正，惟其犯後坦承犯罪，態度尚稱良好，並審酌其
    犯罪動機、目的、行竊手段、竊得之自行車價值等一切情狀
    ，就其所犯各罪分別量處如附表所示之刑，並定應執行有期
    徒刑2年8月，以示懲儆。扣案油壓剪1支，係被告所有，為
    附表編號2、3以及編號5至編號13犯行所用之物，業據被告
    供承在卷（見原審易字卷第52頁），爰依刑法第38條第1項
    第2款之規定，於被告所犯上開各罪所處主刑項下併予宣告
    沒收。
據上論斷，應依刑事訴訟法第369條第1項前段、第364條、第299
條第1項前段，刑法第2條第1項前段、第320條第1項、第321條第
1項第3款（修正前及修正後）、第51條第5款、第38條第1項第2
款，判決如主文。
本案經檢察官邱美育到庭執行職務。
中    華    民    國   100    年    6     月    30    日
                  刑事第二十一庭審判長法  官  周政達
                                      法  官  趙文
                                      法  官  楊力進
以上正本證明與原本無異。
本件不得上訴。
                                      書記官  彭威翔
中    華    民    國   100    年    6     月    30    日
附表：
┌─┬─────┬──────┬────────┬────────────┬───────┐
│編│行竊時間  │行竊地點    │竊取物品        │   證據及出處           │所犯之罪及宣告│
│號│          │            │                │                        │刑            │
├─┼─────┼──────┼────────┼────────────┼───────┤
│1 │98年9月11 │新北市新店區│李欣穎所有之自行│1、被害人李欣穎於警詢及 │顏火烈犯竊盜罪│
│  │日9時58分 │北新路2段155│車1台（顏色：紅 │   原審審理時之證述（偵 │，處有期徒刑3 │
│  │          │號前        │色，車型：淑女車│   卷第19頁、原審易字卷 │月。          │
│  │          │            │）              │   第46頁）             │              │
│  │          │            │                │2、被告指認監視錄影畫面 │              │
│  │          │            │                │   照片（偵卷第58頁）   │              │
├─┼─────┼──────┼────────┼────────────┼───────┤
│2 │98年11月2 │新北市新店區│黃昱所有之自行車│1、被害人黃昱於警詢中之 │顏火烈犯攜帶兇│
│  │日7時至22 │大坪林捷運站│1台（顏色：黃黑 │   證述（偵卷第20至22頁 │器竊盜罪，處有│
│  │時10分間之│1號出口旁   │色，廠牌：美利達│   ）                   │期徒刑6月。扣 │
│  │某時      │            │）              │2、被告指認監視錄影畫面 │案油壓剪1支沒 │
│  │          │            │                │   照片（偵卷第59頁）   │收。          │
├─┼─────┼──────┼────────┼────────────┼───────┤
│3 │99年1月17 │新北市新店區│黃琬茹所有之自行│1、被害人黃琬茹於警詢中 │顏火烈犯攜帶兇│
│  │日15時至15│大坪林捷運站│車1台（顏色：白 │   之證述（偵卷第23至24 │器竊盜罪，處有│
│  │時40分間之│1號出口旁   │色，廠牌：DOPPEL│   頁）                 │期徒刑6月。扣 │
│  │某時      │            │GANGER，車身號碼│2、被告指認監視錄影畫面 │案油壓剪1支沒 │
│  │          │            │：YＺ0000000000）│   照片（偵卷第60頁）   │收。          │
├─┼─────┼──────┼────────┼────────────┼───────┤
│4 │99年1月29 │新北市新店區│鐘振紘所有之自行│1、被害人鐘振紘於警詢及 │顏火烈犯竊盜罪│
│  │日19時18分│大坪林捷運站│車1台（顏色：白 │   原審審理時之證述（偵 │，處有期徒刑3 │
│  │許        │1號出口旁   │色藍紋，廠牌：美│   卷第25至26頁、原審易 │月。          │
│  │          │            │利達）          │   字卷第48至49頁）     │              │
│  │          │            │                │2、被告指認監視錄影畫面 │              │
│  │          │            │                │   照片（偵卷第61頁）   │              │
├─┼─────┼──────┼────────┼────────────┼───────┤
│5 │99年4月16 │新北市新店區│鄧策所有之自行車│1、被害人鄧策於警詢中之 │顏火烈犯攜帶兇│
│  │日14時至15│大坪林捷運站│1台（顏色：黑色 │   證述（偵卷第27至29頁 │器竊盜罪，處有│
│  │時間之某時│1號出口旁   │，廠牌：方程式，│   ）                   │期徒刑6月。扣 │
│  │          │            │車型：摺疊式）  │2、被告指認監視錄影畫面 │案油壓剪1支沒 │
│  │          │            │                │   照片（偵卷第70頁）   │收。          │
│  │          │            │                │3、被害人鄧策之請假函1份│              │
│  │          │            │                │   （陳稱左列自行車失竊 │              │
│  │          │            │                │   時有上鎖。原審易字卷 │              │
│  │          │            │                │   第37頁）             │              │
├─┼─────┼──────┼────────┼────────────┼───────┤
│6 │99年11月5 │新北市新店區│陳月英所有之自行│1、被害人陳月英於警詢中 │顏火烈犯攜帶兇│
│  │日14時至17│北新路2段230│車1台（顏色：白 │   之證述（偵卷第30至32 │器竊盜罪，處有│
│  │時間之某時│之2號前     │色，廠牌：捷安特│   頁）                 │期徒刑7月。扣 │
│  │          │            │，車型：淑女車）│2、被告指認監視錄影畫面 │案油壓剪1支沒 │
│  │          │            │                │   照片（偵卷第62頁）   │收。          │
├─┼─────┼──────┼────────┼────────────┼───────┤
│7 │99年12月1 │新北市新店區│蔡勝雄所有之自行│1、被害人蔡勝雄於警詢中 │顏火烈犯攜帶兇│
│  │日19時至21│民權路89號同│車1台（顏色：紅 │   之證述（偵卷第33至34 │器竊盜罪，處有│
│  │時間之某時│仁醫院前    │色，廠牌：捷安特│   頁）                 │期徒刑7月。扣 │
│  │          │            │，車型：摺疊式）│2、被告指認監視錄影畫面 │案油壓剪1支沒 │
│  │          │            │                │   照片（偵卷第63頁）   │收。          │
├─┼─────┼──────┼────────┼────────────┼───────┤
│8 │100年1月9 │新北市新店區│李奕蕙所有之自行│1、被害人李奕蕙於警詢中 │顏火烈犯攜帶兇│
│  │日14時25分│中興路家樂福│車1台（特徵：自 │   之證述（偵卷第35至36 │器竊盜罪，處有│
│  │（錄影時間│前          │行車後座放置兒童│   頁）                 │期徒刑7月。扣 │
│  │為13時55分│            │座椅，椅背上綁光│2、被告指認監視錄影畫面 │案油壓剪1支沒 │
│  │，實際時間│            │碟，前有菜籃）  │   照片（偵卷第64頁）   │收。          │
│  │為14時25分│            │                │3、監視錄影畫面翻拍照片5│              │
│  │）        │            │                │   張（偵卷第72至74頁） │              │
├─┼─────┼──────┼────────┼────────────┼───────┤
│9 │100年1月27│新北市新店區│吳石昌所有之自行│1、被害人吳石昌於警詢中 │顏火烈犯攜帶兇│
│  │日19時15分│大坪林捷運站│車1台（顏色：白 │   之證述（偵卷第37至38 │器竊盜罪，處有│
│  │許        │1號出口旁   │色，廠牌：美利達│   頁）                 │期徒刑7月。扣 │
│  │          │            │，車身號碼：TC00│2、被告指認監視錄影畫面 │案油壓剪1支沒 │
│  │          │            │50276）         │   照片（偵卷第65頁）   │收。          │
├─┼─────┼──────┼────────┼────────────┼───────┤
│10│100年1月31│新北市新店區│許駿弘所有之自行│1、被害人許駿弘於警詢中 │顏火烈犯攜帶兇│
│  │日16時至20│二十張路3之2│車1台（顏色：白 │   之證述（偵卷第39至40 │器竊盜罪，處有│
│  │時40分間之│號旁        │色）            │   頁）                 │期徒刑7月。扣 │
│  │某時      │            │                │2、被告指認監視錄影畫面 │案油壓剪1支沒 │
│  │          │            │                │   照片（偵卷第66頁）   │收。          │
├─┼─────┼──────┼────────┼────────────┼───────┤
│11│100年2月1 │新北市新店區│湯浩德所有之自行│1、被害人湯浩德於警詢中 │顏火烈犯攜帶兇│
│  │日12時至23│大坪林捷運站│車1台（顏色：白 │   之證述（偵卷第41頁） │器竊盜罪，處有│
│  │時間之某時│1號出口旁   │色，廠牌：捷安特│2、被告指認監視錄影畫面 │期徒刑7月。扣 │
│  │          │            │，車身號碼：C80A│   照片（偵卷第67頁）   │案油壓剪1支沒 │
│  │          │            │B286）          │                        │收。          │
├─┼─────┼──────┼────────┼────────────┼───────┤
│12│100年2月6 │新北市新店區│熊麗芳所有之自行│1、被害人熊麗芳於警詢中 │顏火烈犯攜帶兇│
│  │日16時10分│民權路89號同│車1台（顏色：紅 │   之證述（偵卷第42至44 │器竊盜罪，處有│
│  │至18時10分│仁醫院前    │色，車型：摺疊式│   頁）                 │期徒刑7月。扣 │
│  │間之某時  │            │）              │2、被告指認監視錄影畫面 │案油壓剪1支沒 │
│  │          │            │                │   照片（偵卷第68頁）   │收。          │
├─┼─────┼──────┼────────┼────────────┼───────┤
│13│100年2月7 │新北市新店區│周振曦所有之自行│1、被害人周振曦於警詢及 │顏火烈犯攜帶兇│
│  │日18時30分│二十張路46巷│車1台（顏色：黑 │   原審審理時之證述（偵 │器竊盜罪，處有│
│  │許        │內          │色，廠牌：威馬士│   卷第45至46頁、原審易 │期徒刑7月。扣 │
│  │          │            │，車身號碼：T913│   字卷第47頁）         │案油壓剪1支沒 │
│  │          │            │111033）        │2、被告指認監視錄影畫面 │收。          │
│  │          │            │                │   照片（偵卷第69頁）   │              │
└─┴─────┴──────┴────────┴────────────┴───────┘
附錄：本案論罪科刑法條全文。
中華民國刑法第320條
意圖為自己或第三人不法之所有，而竊取他人之動產者，為竊盜
罪，處5  年以下有期徒刑、拘役或 5 百元以下罰金。
意圖為自己或第三人不法之利益，而竊佔他人之不動產者，依前
項之規定處斷。
前二項之未遂犯罰之。
修正前中華民國刑法第321條
犯竊盜罪而有下列情形之一者，處 6 月以上、5 年以下有期徒
刑：
一、於夜間侵入住宅或有人居住之建築物、船艦或隱匿其內而犯
    之者。
二、毀越門扇、牆垣或其他安全設備而犯之者。
三、攜帶兇器而犯之者。
四、結夥三人以上而犯之者。
五、乘火災、水災或其他災害之際而犯之者。
六、在車站或埠頭而犯之者。
前項之未遂犯罰之。
修正後中華民國刑法第321條
犯竊盜罪而有下列情形之一者，處 6 月以上、5 年以下有期徒
刑，得併科新臺幣 10 萬元以下罰金：
一、侵入住宅或有人居住之建築物、船艦或隱匿其內而犯之者。
二、毀越門扇、牆垣或其他安全設備而犯之者。
三、攜帶兇器而犯之者。
四、結夥三人以上而犯之者。
五、乘火災、水災或其他災害之際而犯之者。
六、在車站、埠頭、航空站或其他供水、陸、空公眾運輸之舟、
    車、航空機內而犯之者。
前項之未遂犯罰之。